# 函证限制性表述

提问人：8012101 时间：2018-04-07 17:46:23
按注会审计教材，函证中限制性条款“本信息既不保证准确也不保证是最新的，其他方可能会持有不同意见”会对回函可靠性产生影响。 请教大家，表述中的哪个点犯了忌讳？？

回答人：chenyiwei
《中国注册会计师审计准则问题解答第 2 号——函证》：
五、如果被询证者在回函中包括免责或其他限制条款，这种免责或限制条款是否会影响回函的可靠性？ 答：无论是采用纸质还是电子介质，被询证者的回函中都可能包括免责或其他限制条款。 回函中存在免责或其他限制条款是影响外部函证可靠性的因素之一，但这种限制不一定使回函失去可靠性，注册会计师能否依赖回函信息以及依赖的程度取决于免责或限制条款的性质和实质。
（一）对回函可靠性不产生影响的条款 回函中格式化的免责条款可能并不会影响所确认信息的可靠性，实务中常见的这种免责条款的例子包括： 1 ．"提供的本信息仅出于礼貌，我方没有义务必须提供，我方不因此承担任何明示或暗示的责任、义务和担保"。
2 ．"本回复仅用于审计目的，被询证方、其员工或代理人无任何责任，也不能免除注册会计师做其他询问或执行其他工作的责任"。 其他限制条款如果与所测试的认定无关，也不会导致回函失去可靠性。例如，当注册会计师的审计目标是投资是否存在，并使用函证来获取审计证据时，回函中针对投资价值的免责条款不会影响回函的可靠性。 （二）对回函可靠性产生影响的限制条款一些限制条款可能使注册会计师对回函中所包含信息的完整性、准确性或注册会计师能够信赖其所含信息的程度产生怀疑，实务中常见的此类限制条款的例子包括： 1."本信息是从电子数据库中取得，可能不包括被询证方所拥有的全部信息"； 2 ．"本信息既不保证准确也不保证是最新的，其他方可能会持有不同意见"； 3 ．"接收人不能依赖函证中的信息"。 如果限制条款使注册会计师将回函作为可靠审计证据的程度受到了限制，则注册会计师可能需要执行额外的或替代审计程序。这些程序的性质和范围将取决于财务报表项目的性质、所测试的认定、限制条款的性质和实质，以及通过其他审计程序获取的相关证据等因素。如果注册会计师不能通过替代或额外的审计程序获取充分、适当的审计证据，注册会计师应当按照《中国注册会计师审计准则第 1502 号--在审计报告中发表非无保留意见》的规定，确定其对审计工作和审计意见的影响。 在特殊情况下，如果限制条款产生的影响难以确定，注册会计师可能认为要求被询证者澄清或寻求法律意见是适当的。